臺灣彰化地方法院刑事判決　　　　　　　 94年度易字第561號
公　訴　人　臺灣彰化地方法院檢察署檢察官
被　　　告　乙○○
上列被告因妨害自由等案件，經檢察官提起公訴（94年度偵字第
2689號），本院判決如下：
    主  文
乙○○公然侮辱人，處拘役貳拾日，如易科罰金，以佰元折算
壹日；又以加害生命、財產之事，恐嚇他人，致生危害於安全，
處拘役肆拾日，如易科罰金，以佰元折算壹日。應執行拘役伍
拾日，如易科罰金，以佰元折算壹日。
    犯罪事實
一、乙○○患有情感性精神病，其於下列行為時，對外界事務之
    知覺理會與判斷作用，及自由決定意思能力，較普通人之平
    均程度減退，已達於精神耗弱之程度。其與甲○○○原係鄰
    居關係並曾因鄰屋建築糾紛產生嫌隙，竟於民國93年12月3
    日上午11時7 分，基於公然侮辱他人之犯意，駕駛其所有之
    黑色自用小客車，至甲○○○位於彰化縣彰化市○○路○ 段
    361 巷10號住處門口前，接續以「妳娘老雞巴」、「幹破妳
    娘雞巴」（閩南語）等語辱罵甲○○○；復於同時、地，另
    行起意，基於加害生命、財產之事恐嚇他人之犯意，接續向
    甲○○○出言恐嚇稱：「我要給妳死」、「將妳房子放火燒
    一燒」等語，而以加害生命、財產之事恐嚇甲○○○，使甲○○○心生畏懼，致生危害於生命、財產之安全。
二、案經甲○○○訴請臺灣彰化地方法院檢察署檢察官偵查起訴
    。
    理  由
一、程序部分：被告以外之人於偵查中向檢察官所為陳述，除顯
    有不可信之情況者外，得為證據，刑事訴訟法第159 條之1
    第2 項定有明文。蓋因檢察官與法官同為司法官署，且檢察
    官代表國家偵查犯罪，依法有訊問被告、證人及鑑定人之權
    力，且須對被告有利、不利之情形均應注意，況徵諸實務運
    作，檢察官實施刑事偵查程序，亦能恪遵法定程序之要求，
    不致有違法取證情事且可信度極高，是被告以外之人前於偵
    查中已具結而為證述，除反對該項供述得具有證據能力之一
    方，已釋明「顯有不可信之情況」之理由外，不宜以該證人
    未能於審判中接受他造之反對詰問為由，即遽指該證人於偵
    查中之陳述不具證據能力，方符前揭法條之立法意旨。是證
    人即告訴人甲○○○於檢察官偵查時（參見偵查卷宗）所為
    陳述，被告乙○○未曾提及檢察官在偵查時，有任何不法取
    供之情形，是客觀上並無顯不可信之情況，前揭證人於偵查
    中之證言自具有證據能力。
二、訊據被告於本院審理中固不否認於上揭時、地，對告訴人甲○○○陳稱上揭言詞且發生糾紛，惟矢口否認有何恐嚇、公
    然侮辱告訴人甲○○○之犯行，辯稱：當時其與甲○○○互
    相辱罵，所言當然不好聽，並無恐嚇或公然侮辱之意云云。
    惟查：
  (一)上揭犯罪事實，業據證人即告訴人甲○○○於偵訊中指訴明
    確，核與證人即處理警員丙○○於本院審理中結證證述內容
    大致相符，並有攝影機翻拍照片8 張、房屋建築照片3 張、
    錄音譯文1 份、錄影帶1 捲附卷可參，核屬相符。爰審酌證
    人丙○○與被告並無深仇大恨，應無故意虛構陷害被告之必
    要，是以本院認證人丙○○上揭證述內容應堪採信，證人甲○○○之證述內容，應為真實。
  (二)按刑法上之公然侮辱罪，祇須侮辱行為足使不特定人或多數
    人得以共見共聞，即行成立，不以侮辱時被害人在場聞見為
    要件（司法院院字第2033號解釋參照）。觀諸被告於上揭時
    、地接續以「妳娘老雞巴」、「幹破妳娘雞巴」（閩南語）
    等語，係針對告訴人為任意之辱罵貶損，足使降低告訴人之
    社會人格評價，並使告訴人因該等言語而有難堪之情，自屬
    侮辱行為。且該處位於告訴人住處門口，為不特定或多數人
    得以共見共聞，其侮辱行為亦屬公然，已符合刑法第309 條
    第1項公然侮辱罪之構成要件無誤。
  (三)刑法第305 條恐嚇罪之成立，係以加害生命、身體、自由、
    名譽、財產之事，恐嚇他人致生危害於安全者為犯罪構成要
    件。而加害之意思，不論直接或間接均屬之，且其犯罪成立
    僅以受惡害之通知，心生畏懼，而有不安全之感覺為已足，
    不以發生客觀上之危害為必要。經查，自被告向告訴人甲○○○恫稱「我要給妳死」、「將妳房子放火燒一燒」等語之
    內容，並參酌被告與告訴人甲○○○間已有建築爭執等客觀
    情勢綜合觀之，被告顯有加害告訴人甲○○○之生命、財產
    之意思，將上述施加惡害之內容通知告訴人甲○○○，衡情
    確足以使告訴人甲○○○心生畏懼，致危及甲○○○在社會
    日常生活之安全感，揆諸上開說明，被告所為顯與恐嚇罪之
    構成要件相符。
  (四)綜上所述，被告上揭所辯，應為臨訟卸責之詞，不足採信，
    本案事證明確，被告前揭犯行應堪認定。
三、核被告所為，係犯刑法第305 條之恐嚇危害安全罪、刑法第
    309 條第1 項之公然侮辱罪。又按刑法上之接續犯，係指在
    同一機會，或時間及場所極接近之情況下，接續為同一性質
    之行為，以一般社會觀念言，此數次行為並無時間間斷，認
    係1 個行為之持續動作者而言（最高法院76年度臺上字第57
    84號、78年度臺上字第5306號判決要旨參照）。查本件被告
    係於93年12月3 日上午11時7 分起，各基於單一之恐嚇、公
    然侮辱犯意，為多次以言語方式之恐嚇及公然侮辱犯行，其
    時間、場所極為接近，且以一般社會觀念而言，此數次行為
    亦無時間間斷，顯分別係1 個行為之持續動作，侵害1 個法
    益，揆諸前開說明，各應屬接續犯屬單純一罪。其所犯上揭
    二罪，犯意各別，罪名互異，為數罪，應予分論併罰。故公
    訴人認前開二罪間，有想像競合關係，容有未恰。另被告之
    精神狀況，經本院函囑行政院衛生署彰化醫院（下稱彰化醫
    院）鑑定結果，對被告為個人生活史、精神疾病史、身體疾
    病史、精神狀態檢查及身體檢查、心理衡鑑評估後，認為被
    告有情感性精神病及酒精濫用情形，前於93年1 月16日經醫
    師診斷患有躁鬱症需持續治療，於本案案發前，4 個月未至
    醫院精神科接受治療，中斷治療會影響情感性精神病之穩定
    狀態，故被告於本案行為時之精神狀態已達「精神耗弱」之
    程度，此有彰化醫院94年9 月15日彰醫精字第0940004858號
    函檢附之精神鑑定報告書1 份（參見本院卷宗）在卷可參。
    況被告於本院審理時，仍能對案情作陳述，尚非對外界事務
    全然缺乏知覺理會及判斷作用，且其於偵查時，亦對於犯罪
    事實，尚能陳述案發經過情形，此有各該筆錄在卷可稽。綜
    上所述，被告於本案行為時之精神，應已達精神耗弱之程度
    。故被告於行為時，既已達精神耗弱之程度，爰依刑法第19
    條第2 項之規定各減輕其刑。爰審酌被告犯罪之動機，竟係
    與告訴人曾因建築糾紛，而另行起意以言詞恐嚇及公然侮辱
    告訴人，致告訴人因而心生畏懼之危害，被告行為實屬不當
    ，惟念被告其行為僅係因賭氣一時失慮所致，且造成被害人
    之損害尚非重大，然迄今尚未與被害人達成民事和解賠償損
    害等一切情狀，各量處如主文所示之刑，併諭知易科罰金之
    折算標準，並定其應執行之刑及易科罰金之折算標準。
四、被告於本案案發前、後（即93年1 月16日至94年2 月4 日止
    ）曾自行前往財團法人臺灣省私立臺中仁愛之家附設靜和醫
    院門診追蹤治療8 次，此有該院94年6 月10日中仁靜醫字第
    239 號函附之病歷複本、勞工保險殘廢診斷書影本各1 份，
    在卷可參，被告既已自行就醫，足見被告有病識感，並願積
    極尋求正當醫療，如此顯較於刑之執行完畢或赦免後再令被
    告入相當處所施以監護者為當，是本院認無庸另行依刑法第
    87 條第2 項規定諭知施以監護處分，附此敘明。
據上論斷，應依刑事訴訟法第299 條第1 項前段，刑法第305 條
、第309 條第1 項、第19條第2 項、第41條第1 項前段、第51條
第6 款，罰金罰鍰提高標準條例第1 條前段、第2 條，判決如主
文。
本案經檢察官姚玎霖到庭執行職務。
中　　華　　民　　國　　94　　年　　10　　月　　28　　日
                      刑事第一庭 審判長法官 葉榮郎
                                 法      官 陳秋錦
                                 法      官 唐中興
以上證明與原本無異。
如不服本判決，應於判決送達後10日內，向本院提出上訴狀。
                                 書  記  官 施惠卿
中　　華　　民　　國　　94　　年　　10　　月　　28　　日
附錄本案論罪科刑法條全文：
中華民國刑法第305條
以加害生命、身體、自由、名譽、財產之事，恐嚇他人致生危害
於安全者，處2年以下有期徒刑、拘役或 300 元以下罰金。
中華民國刑法第309條
公然侮辱人者，處拘役或 300 元以下罰金。
以強暴犯前項之罪者，處 1 年以下有期徒刑、拘役或 500 元以
下罰金。
